臺灣高雄地方法院刑事判決　　　　　　　　　　　　九十三年度易字第一五二七號
　　公　訴　人　臺灣高雄地方法院檢察署檢察官
　　被　　　告　乙○○　男　二.
右列被告因違反電子遊戲場業管理條例等案件，經檢察官提起公訴（九十三年度偵字
第一八七五二號）及移送併案辦理（九十三年度偵字第二０八六五號），本院判決如
左：
    主  文
乙○○共同違反未依電子遊戲場業管理條例規定辦理營利事業登記者，不得經營電子
遊戲場業之規定，處拘役貳拾日，如易科罰金，以參佰元折算壹日，扣案之電子遊戲
機「夾娃娃機」壹臺（含ＩＣ板壹塊）、機具內現金新台幣壹佰元均沒收。
    事  實
一、乙○○係址設高雄市○○區○○路三二四巷十號「國泓超商」之負責人，曾因違
    反電子遊戲場管理條例，經臺灣高雄地方法院檢察署於民國九十三年四月十九日
    ，以九十三年度偵字第六七九九號為緩起訴處分確定，詎乙○○猶不知悔改，明
    知未依電子遊戲場業管理條例辦理營利事登記，不得經營電子遊戲機具，竟自九
    十三年八月中旬某日起日，在公眾得出入之上開超商內擺設俗稱「夾娃娃機」之
    電子遊戲機具一台，供不特定人益智娛樂，並以月薪新台幣（下同）二萬元，僱
    用亦有前述犯意聯絡之李馬美姬（經台灣高雄地方法院檢察署檢察官以九十三年
    速偵字第一五一九號為不起訴處分）擔任現場管理員工及為客人兌換十元硬幣，
    以此違規經營電子遊戲場業。嗣於九十三年八月二十三日二十時十五分許，適有
    玩客曾家彰在該商店打玩電子遊戲機「夾娃娃機」，為警當場查獲，並扣得上述
    電玩遊戲機機台一台（含ＩＣ板一塊）、機台內十元硬幣十枚。
二、案經高雄市政府警察局楠梓分局報請台灣高雄地方法院檢察署檢察官偵查起訴。
    理  由
一、訊據被告乙○○對於右揭時日起，在上開處所，設置前述「夾娃娃機」一台，供
    不特定人益智娛樂，而經營營利事業之事實供認不諱，核與共犯即店員李馬美姬
    警詢時證述兌換十元硬幣交由曾家彰把玩等情節（見警卷第二頁背面）及證人即
    玩客曾家彰（見警卷第六頁背面、第七頁）於警詢中之證述互核均屬相符，復有
    扣案之前揭電玩遊戲機機台一台（含ＩＣ板一塊）、機具內十元硬幣十枚及營業
    場所現場檢查紀錄表、現場照片三張、高雄市政府營利事業登記證等在卷可稽，
    本件事證明確，被告犯行堪予認定。
二、按電子遊戲場業管理條例第四條第一項前段規定「本條例所稱電子遊戲機，指利
    用電、電子、電腦、機械或其他類似方式操縱，以產生或顯示聲光、影像、圖案
    、動作之遊戲機具」，故上開扣案之營業中遊戲機台，雖有以中文貼上「選物販
    賣機」標識之機台，然外觀及操作方式顯與一般自動販賣機性質迥異，核與娃娃
    機之性質則屬相近（即客人投下一定金額之硬幣或代幣後，啟動機具內夾子夾取
    機具內物品或兌換卷，若未夾中則所投之硬幣或代幣則歸機台所有人所有），是
    以該台機具應類屬電子遊戲機無訛。次按所謂「經營電子遊戲場業」，並不以專
    營或主要營業為設置電子遊戲機，經登記為不特定娛樂之營利事業者為限，業經
    主管機關經濟部於八十九年九月十九日以經（八九）商字第八九二一八一五八號
    函釋明確，而應以被告是否有經營此事業為準，縱被告所營事業雖非主要專營電
    子遊戲機，則仍有同條例之適用。又按電子遊戲場業管理條例第十五條規定之立
    法意旨係為健全電子遊戲場之營業秩序，明定任何人未依該條例規定辦理電子遊
    戲場業之營利事業登記者，不得經營電子遊戲場業，是以騎樓、走道、寺廟、補
    習班等場所，自不得設置電子遊戲機營業，此亦有經濟部八十九年三月七日經（
    八九）商字第八九○○五五二一號函釋一紙在卷可參。至電子遊戲場業管理條例
    雖係商業登記法之特別法，該條例未規定者，依商業登記法之規定，該條例第一
    條第二項固定有明文，惟一般未辦商業登記而開業，僅得連續處罰罰鍰，已無刑
    事處罰（八十八年十二月二十九日修正公佈），與本條例未辦電子遊戲場業登記
    須刑事處罰不同，立法上顯然欲以刑事罰管制電子遊戲場業，本條例第十五條所
    謂未依本條例規定辦理營利事業登記者，不得經營電子遊戲場業，當然包括符合
    要件，尚未登記即營業者及不符合要件，無從辦理登記而營業者，不能以行為人
    不具該條例之要件，謂其毋庸辦理登記，而不得予以刑事處罰。另商業登記法第
    四條第一項雖規定小規模商業免辦登記，惟電子遊戲場業並非中央主管機關經濟
    部所定之小規模商業，自不得以其電子遊戲之規模大小或營業額多少，謂其為免
    辦登記之商業（最高法院九十年度台非字第二七六號判決參照）。是核被告乙○
    ○所為，係違反電子遊戲場業管理條例第十五條之未依電子遊戲場業管理條例規
    定辦理營利事業登記者，不得經營電子遊戲場業之規定，其違反同條例第十五條
    之規定，應依同條例第二十二條之規定處斷。被告與李馬美姬就右揭犯行，有犯
    意聯絡及行為分擔，均為共同正犯。被告於右揭時地，未經許可而經營電子遊戲
    場業之行為，乃基於同一之經營電子遊戲場為業務之犯意，反覆所為之行為，為
    實質上一罪，應僅論以一罪。爰審酌被告甫因違反電子遊戲場業管理條例案件，
    經台灣高雄地方法院檢察署檢察官於九十三年四月十九日以九十三年度偵字第六
    七九九號為緩起訴處分確定，有台灣高雄地方法院檢察署刑案資料查註紀錄表一
    紙在卷可按，猶未依電子遊戲場業管理條例規定辦理營利事業登記，即擅自經營
    電子遊戲場業，足見其不思悔改，無視法律制裁，其所為自應受有相當程度之刑
    事非難，惟念其犯罪後坦承犯行，態度良好，又為警查獲之電子遊戲機具數量非
    多，其擺設之時間亦僅數日（九十三年八月中旬起至九十三年八月二十三日止）
    ，未查有其重大獲利，對社會秩序危害尚非甚鉅等一切情狀，量處如主文所示之
    刑，並諭知易科罰金之折算標準，以資薄懲。至扣案之電子遊戲機台「夾娃娃機
    」一台（含ＩＣ板一塊）係被告供犯罪所用之物；另機具內十元硬幣十枚共計一
    百元，係被告因犯罪所得之物，且均屬被告所有，業據被告供承在卷，爰分別依
    刑法第三十八條第一項第二款、第三款之規定，併予宣告沒收。
三、公訴意旨另以：乙○○係高雄市高雄市○○區○○路三二四巷十號「國泓超商」
    之負責人，自九十三年八月中旬某日起日，在公眾得出入之上開超商內擺設實際
    上具有射倖性，憑客人技術好壞以夾中物品之賭博性電動遊戲機「夾娃娃機」一
    台，供不特定人把玩，並連續與不特定之成年賭客在上址公眾得出入場所賭博多
    次。其玩賭方式為：玩客每投入新台幣十元硬幣，可操控上開電子遊戲機，抓取
    該機具內預置之文具、玩具等物品，如夾中則可將物品據為己有，如未夾中則輸
    掉其所投入之現金。乙○○並以月薪二萬元僱用亦有前述犯意聯絡之李馬美姬（
    另為緩起訴處分）擔任現場管理員工為客人兌換十元硬幣，嗣於九十三年八月二
    十三日二十時十五分許，適有玩客曾家彰在該商店打玩賭博性電子遊戲「夾娃娃
    機」，為警當場查獲，並扣得上述電玩遊戲機機台一台（含ＩＣ板一塊）、機台
    內十元硬幣十枚，因認被告另涉犯刑法第二百六十六第一項前段之普通賭博罪等
    語。
四、按犯罪事實應依證據認定之，無證據不得認定其犯罪事實。不能證明被告犯罪者
    ，應諭知無罪之判決，刑事訴訟法第一百五十四條第二項、第三百零一條第一項
    分別定有明文。又按事實之認定，應憑證據，如未能發現相當確實之證據，或證
    據不足以證明，自不能以推測或擬制之方法，以為裁判之基礎。再按認定犯罪事
    實所憑之證據，雖不以直接證據為限，間接證據亦包括在內，然而，無論直接或
    間接證據，其為訴訟上之證明，須達於通常一般人均不致有所懷疑，而得確信其
    為真實之程度者，始得據為有罪之認定，倘其證明尚未達到此一程度，而有合理
    懷疑之存在時，即無從為有罪之認定（最高法院著有四十年臺上字第八六號、七
    十六年臺上字第四九八六號判例要旨可資參照）。
五、公訴人認被告有前揭賭博犯行，無非係認扣案之電子遊戲機台「夾娃娃機」實際
    上具有射倖性，需憑客人技術好壞以決定能否抓取機具內預先設置之文具、文具
    等物品，如為夾中則投入之現金則歸店家所有，是該機具係賭博性電動遊戲機為
    其主要論據。惟按所謂「賭博」乃以未知之不確定事實，決定勝負，爭取財物輸
    贏之行為，次按電子遊戲場業得提供獎品，供人兌換或直接操作取得；限制級電
    子遊戲場每次兌換或取得獎品之價值不得超過新台幣二千元；普通級電子遊戲場
    每次兌換或取得獎品之價值不得超過新台幣一千元，電子遊戲場業管理條例第十
    四條第一項定有明文。查本件被告擺設之「抓娃娃機」，顧客投弊十元，即可操
    作機械手臂抓取機台內預先設置之玩偶，其抓取成功之機率與操作機具技術有關
    ，再者，以投幣十元，操作機具抓取玩偶，顧客與擺設「抓娃娃機」者，彼此輸
    贏之財物甚微，況據店員李馬美姬證述，該機具內玩偶之價值約二百元，如投幣
    金額達二百元仍未夾到時，即不必再投幣直至夾獲玩偶為止等語（見警卷第五頁
    ），衡之一般社會觀念，此種憑顧客之技術為暫時娛樂，與賭博之性質並不相同
    。此外，復無證據足證顧客可兌換現金或其他財物，與刑法賭博罪須以賭博財物
    之構成要件即有未合，此外復查無其他積極之證據足認定被告犯賭博罪，被告此
    部分犯行應屬不能證明，揆諸前揭說明，原應依法為無罪之諭知，惟公訴意旨認
    此部分與前開有罪部分有牽連犯裁判上一罪之關係，爰不另為無罪之諭知，附此
    敘明。
據上論斷，應依刑事訴訟法第二百九十九條第一項前段、電子遊戲場業管理條例第十
五條、第二十二條，刑法第十一條前段、第二十八條、第四十一條第一項前段、第三
十八條第一項第二款、第三款，罰金罰鍰提高標準條例第二條，判決如主文。
本案經檢察官甲○○到庭執行職務。
中　　　華　　　民　　　國　　九十四　　年　　　一　　　月　　二十五　　日
                                  臺灣高雄地方法院刑事庭
                                        審判長法官  邱明弘
                                              法官  廖建瑜
                                              法官  胡宜如
右正本證明與原本無異。
如不服本判決，應於判決送達後十日內，向本院提出上訴狀。
                                        法院書記官  蘇溪林
中　　　華　　　民　　　國　　九十四　　年　　　一　　　月　　二十五　　日
附錄法條：
電子遊戲場業管理條例第十五條
未依本條例規定辦理營利事業登記者，不得經營電子遊戲場業。
電子遊戲場業管理條例第二十二條
違反第十五條規定者，處行為人一年以下有期徒刑、拘役或科或併科新台幣五十萬元
以上二百五十萬元以下罰金。
